【裁判字號】    96,易,6360
【裁判日期】    970307
【裁判案由】    恐嚇
【裁判全文】
臺灣臺中地方法院刑事判決              96年度易字第6360號
公  訴  人  臺灣臺中地方法院檢察署檢察官
被      告  乙○○
上列被告因恐嚇案件，經檢察官提起公訴（96年度偵字第28508
號），本院判決如下：
    主    文
乙○○以加害生命之事，恐嚇他人致生危害於安全，處拘役參拾
日，如易科罰金，以新台幣壹仟元折算壹日。減為拘役拾伍日，
如易科罰金，以新台幣壹仟元折算壹日。
    犯罪事實
一、乙○○與丙○○因對於「一點利黃昏市場」（位於台中市○○區○○路1段376號）經營問題意見不合，已有怨隙。民國
    95年12月19日18時許，甲○○在位於臺中市○○區○○路1
    段之平興里守望相助隊辦公室內，對乙○○轉達丙○○希望
    乙○○不要再對外任意就市場經營為評論等語後，乙○○因
    而心生不滿，竟基於恐嚇之犯意，當場對甲○○、戊○○恫
    稱「若要經營黃昏市場，叫他（指丙○○）拿命來換」等語
    。嗣後因乙○○自認遭丙○○恐嚇（此部分業經檢察官為不
    起訴處分），於96年1月間至警局報案，經員警通知甲○○
    前往說明，甲○○因關心丙○○安危，即於96年1月11日將
    乙○○上開威脅丙○○生命安全之將來惡害通知轉告丙○○
    ，丙○○因而心生畏懼，而致生危害於安全。
二、案經丙○○訴請臺灣臺中地方法院檢察署檢察官偵查起訴。
    理    由
壹、程序部分：
一、按除簡式審判程序、簡易程序及刑事訴訟法第376條第1款、
    第2款所列之罪之案件外，第一審應行合議審判，刑事訴訟
    法第284條之1修正條文定有明文。本件被告乙○○所犯係屬
    刑事訴訟法第376條第1款所列之最重本刑3年以下有期徒刑
    、拘役或專科罰金之案件，依法獨任進行審理程序，合先敘
    明。
二、又按被告以外之人於審判外之陳述，雖不符合同法第159條
    之1至第159條之4之規定，但經當事人於審判程序同意作為
    證據，法院審酌該言詞陳述或書面陳述作成時之情況，認為
    適當者，亦得為證據。當事人、代理人或辯護人於法院調查
    證據時，知有第159條第1項不得為證據之情形，而未於言詞
    辯論終結前聲明異議者，視為有前項之同意，刑事訴訟法第
    159條第1項及第159條之5分別定有明文。查本判決下列所引
    用之各該被告以外之人於審判外之陳述（包含書面陳述），
    雖屬傳聞證據，惟公訴人及被告於本院準備程序期日及審判
    期日均未予爭執，且迄至言詞辯論終結前亦未再聲明異議，
    本院審酌上開證據資料製作時之情況，尚無違法不當及證明
    力明顯過低之瑕疵，亦認為以之作為證據應屬適當，故揆諸
    前開規定，爰逕依刑事訴訟法第159條之5規定，認前揭證據
    資料均例外有證據能力，合先敘明。
貳、實體部分：
一、訊據被告乙○○矢口否認有何恐嚇犯行，辯稱：「是因為丙○○先叫甲○○來說『一點利黃昏市場』他要拿去經營，看
    我怎樣都可以，以此向我嗆聲，我一時氣憤，才說類似的氣
    話回嘴，並沒有真的要丙○○拿命來換的意思」云云。惟查
    ：證人林志民先後於96年11月14日偵訊時及97年2月1日本院
    審理時證稱「因為當時新、舊公司吵的不愉快，丙○○有要
    我遇到乙○○時，跟他說新公司的契約已打好了，叫乙○○
    不要再亂講話了，要講也沒關係，我就跟乙○○轉達這些話
    ，乙○○就不高興，叫說了拿命來換的話，後來因為我跟乙○○在辦公室談完話後，被告先去警局備案，我被叫去當證
    人，有做筆錄，丙○○才知道的」（見偵查卷第21-22頁）
    、「被告以台語告訴我說『若丙○○堅持要做市場，叫他拿
    命來換』」（見本院卷第21頁），證人戊○○亦於警詢及本
    院審理時證述之「聽見乙○○向甲○○說，要甲○○轉達一
    句話給游議員（游明哲）『議員要自己經營一點利黃昏市場
    是不可能的，除非他拿性命來換』，這句話要透過甲○○向
    游議員說，如果自己向游議員說的話，他會告我恐嚇」（見
    同上偵查卷第15頁、本院卷第22頁），核此2位證人證詞內
    容，前後一致，亦大致相符；參以被告前多次於偵訊時自白
    「有講那些話」、「當時我很生氣，就說了這些話」（見偵
    查卷第6頁、第22頁），及被告因「一點利黃昏市場」經營
    權紛爭，先後向臺灣臺中地方法院檢察署對丙○○提起恐嚇
    、背信、妨害自由等告訴（均經檢察官為不起訴處分，見卷
    附丙○○前案紀錄表），其與丙○○間素怨已深，上開證人
    之證述，應與事實相符而可採信。又觀之被告透過證人甲○○轉告丙○○恫稱：「若要經營黃昏市場，叫他（指丙○○
    ）拿命來換」等語之內容，為相當激烈、深具暴力威脅性之
    將來惡害通知，自足以使丙○○畏懼其自身生命受侵害，而
    致生危害於安全。至被告另請求勘驗本件案發現場（平興里
    守望相助隊辦公室）以證明證人甲○○有為丙○○轉達恐嚇
    話語、又聲請傳喚「一點利黃昏市場」之股東及偵辦另件傷
    害案件之台中市調查站偵查人員，以證明有發生過傷害事件
    云云，惟此部分聲請調查之證據，均與被告所犯本件恐嚇案
    件無關，且業據檢察官為不起訴處分確定，而無調查之必要
    ，復予敘明。本件事證已臻明確，應依法論科。
二、核被告乙○○所為，係犯刑法第305條之以加害生命之事，
    恐嚇他人致生危害於安全罪。爰審酌被告智識程度，其犯罪
    動機、目的源於市場經營權問題與告訴人產生糾紛，不以正
    常法律途徑尋求調解，卻以恐嚇他人之方式致紛爭日益複雜
    ，所為對告訴人造成之危害，暨其犯罪後態度等一切情狀，
    量處如主文所示之刑，並諭知易科罰金之折算標準。末查，
    本件被告犯罪時間係在中華民國96年罪犯減刑條例所定減刑
    基準點（96年4月24日）之前，合於該條例所定減刑規定之
    適用，應依該條例第2條第1項第3款之規定，減其刑為拘役
    15日，並諭知易科罰金之折算標準。
三、據上論斷，應依刑事訴訟法第284條之1、第299條第1項前段
    ，刑法第305條、第41條第1項前段，刑法施行法第1條之1，
    中華民國96年罪犯減刑條例第2條第1項第3款、第7條、第9
    條，判決如主文。
本案經檢察官丁○○到庭執行職務。
中    華    民    國    97    年    3     月    7     日
                        台灣台中地方法院刑事第二庭
                              法  官  陳姵君
以上正本證明與原本無異。
如不服本判決，應於收受送達後十日內向本院提出上訴書狀（應
敘述具體理由並附繕本）。
上訴書狀如未敘述理由，應於上訴期間屆滿後二十日內補提理由
書於本院。
                              書記官  莊金屏
中    華    民    國    97    年    3     月    7     日
附錄論罪科刑法條：
刑法第305條
以加害生命、身體、自由、名譽、財產之事，恐嚇他人致生危害
於安全者，處二年以下有期徒刑、拘役或三百元以下罰金。


司法院資訊處製作；財團法人民間司法改革基金會備份。
